【裁判字號】    96,保險簡上,5
【裁判日期】    980612
【裁判案由】    給付保險金
【裁判全文】
臺灣臺中地方法院民事判決    96年度保險簡上字第5號
上  訴  人  甲○○○○○○
            丙○○○○○○
            丁○○○○○○
兼上三人
法定代理人  戊○○○○○○○○○○
訴訟代理人  張豐守律師
複  代理人  張右人律師
被上訴人    國泰人壽保險股份有限公司
法定代理人  辛○○
訴訟代理人  乙○○
            庚○○
            己○○
上列當事人間請求給付保險金事件，上訴人對於中華民國96年5
月16日臺灣臺中地方法院沙鹿簡易庭96年度沙保險簡字第1號第
一審判決提起上訴並於本院擴張應受判決事項之聲明，本院於民
國98年5月22日言詞辯論終結，判決如下：
    主    文
上訴及擴張之訴駁回。
第二審訴訟費用由上訴人負擔。
    事 實 及 理 由
壹、訴之變更或追加，非經他造同意，不得為之。但第255條第1
    項第2款至第6款情形，不在此限；又訴狀送達後，原告不得
    將原訴變更或追加他訴，但上揭規定於擴張或減縮應受判決
    事項之聲明者無礙，為民事訴訟法第446條第1項、第25 5
    條第1項第2款所明定。上訴人於原審聲明請求被上訴人給付
    新台幣（下同）50萬元及自民國（下同）95年5月23日起至
    清償日止按週年利率百分之5計算之利息，嗣於本院審理中
    就上揭請求之遲延利息部分，擴張為按週年利率百分之10
    計算，屬擴張應受判決事項之聲明，核與首開規定無違，合
    先敘明。
貳、上訴人方面：
  一、聲明：
    (一)原判決廢棄。
    (二)被上訴人應給付上訴人新台幣（下同）50萬元及自民國（
      下同）95年5月23日起至清償日止，按週年利率百分之10
      計算之利息。
  二、陳述：
    (一)上訴人起訴主張：訴外人台中縣龍井鄉公所以臺灣電力股
      份有限公司之回饋金，為鄉內民眾向被上訴人投保團體意
      外保險（下稱系爭保險契約），約定被保險人意外身故時
      ，被保險人之法定繼承人可獲得理賠金50萬元。上訴人林
      宥姍、林濰煬、林濰晟之父即上訴人施雅涵之夫林裕添亦
      為被保險人之一。95年5月16日18時55分許，林裕添騎乘
      重型機車行經台中縣龍井鄉西濱橋上往北161.3公里處時
      ，因天色昏暗又無照明設備，為閃避腳踏車而撞擊護欄後
      當場死亡，上訴人乃向被上訴人請求理賠，惟為被上訴人
      以林裕添酒後駕車，其血液內所含酒精成分達104.3mg/dl
      ，超過道路交通法令規定標準50mg/dl，屬系爭保險契約
      第20條第1項第4款約定之除外責任為由而拒絕理賠。然系
      爭保險契約為定型化契約，系爭保險契約於第20條第1項
      第4款約定被保險人飲酒後駕（騎）車，其吐氣或血液所
      含酒精成分超過道路交通法令規定者，被上訴人不負給付
      保險金之責任，未區分被保險人為加害人或被害人，一概
      列為被上訴人之除外責任，而拒絕受益人請領保險理賠，
      違反誠信原則，並對消費者顯失公平，依消費者保護法第
      12條及民法第247條之1規定，應屬無效，被上訴人以無效
      之契約條款拒絕上訴人請領保險理賠，顯已違反保險法第
      131條第1項規定。又縱使該條款有效，然林裕添於事發後
      送往童綜合醫院前已死亡，依童綜合醫院所使用之貝克曼
      爾特協康酒精試劑之使用說明書玖步驟之注意事項2.所載
      ：「在死去病人採取之檢體中，若是Lactic acid與LDH
      數值上升的話，可能會造成酒精數值上升」，當時為林裕
      添做血液酒精濃度檢驗之童綜合醫院檢驗師陳威全亦曾表
      示：「95年5月16日抽取林裕添之血液做酒精濃度時，該
      抽取之血液樣本，雖經分離儀器處理，但仍混淆不清，因
      此檢驗誤差會增加，並不適合做酒精濃度檢驗，但礙於警
      方要求，不得不做，因此其檢驗結果之準確性可能會被質
      疑」等語，林裕添既於到院前已死亡，並於急救前即抽血
      ，其抽血檢驗酒精濃度即會增高；且同院放射科放射技術
      師施虹翡為林裕添做超音波掃描時，曾搬運林裕添遺體，
      有近距離接觸，其證實並無聞到林裕添身上有酒味，故童
      綜合醫院所為林裕添之酒精數值檢驗並不正確，不足以證
      明林裕添係於酒後騎車致生意外事故，實乃單純意外死亡
      ，被上訴人拒絕給付上訴人保險金，顯無理由，為此訴請
      判命被上訴人給付保險金50萬元及自95年5月23日日起至
      清償日止之法定遲延利息等語。
    (二)於本院補稱：
      (1)保險人負擔被保險人違法所生之風險，毋寧係常態，如
        被保險人騎車闖紅燈或超速而發生意外死亡事故，保險
        人仍須負理賠之責，亦屬保險人負擔被保險人違法所生
        之風險，而酒後駕（騎）車與闖紅燈、超速均係違反行
        政法上義務之行為，何獨排除酒後駕車之理賠責任？原
        審判決認系爭保險契約條款第20條第1項除外責任之約
        定無違反誠信原則，洵屬不當。又原審判決認林裕添係
        因未保持行車安全距離致發生交通事故，然須保持安全
        距離者，應係同為動力交通工具始有適用，本件車禍之
        相對人王正料係騎乘腳踏車，如何能期待林裕添與其保
        持安全距離？實則本件車禍之發生，乃肇因於公路管理
        單位於施工路段未盡管理之責，致夜間照明設備故障，
        加以王正料所騎乘之腳踏車無任何反光設備，導致林裕
        添發覺前方有人騎乘腳踏車時已閃避不及，林裕添為免
        王正料損傷，故而將機車把手轉向，因而重心不穩摔倒
        ，而頭部撞擊紐澤西護欄致死，故林裕添之死亡，係直
        接因當地天色昏暗，視線不良所致，而非如原審判決所
        認定「被保險人飲酒後駕車確有不能安全駕駛之狀態致
        成身故」。
      (2)又林裕添於95年5月16日晚間7時26分送達童綜合醫院，
        童綜合醫院於病危通知上記載「到院前死亡」，則於該
        日晚間7時40分許對林裕添抽血時，自屬林裕添死亡後
        方抽血檢測，而依法醫師法第9條規定，僅法醫師或受
        託執行之執業法醫師，方得檢驗或解剖屍體，被上訴人
        既未舉證證明林裕添之血液檢驗報告係法醫師或受託執
        行之執業法醫師所作成，該血液檢驗報告不具訴訟法上
        之形式證據力。退而言之，縱該血液檢驗報告有形式證
        據力，然因童綜合醫院對林裕添抽血時，係使用酒精棉
        球消毒，已可能使林裕添血液酒精濃度數值增高而不正
        確，加以該檢驗係以林裕添死亡後方抽取之血液、以貝
        克曼庫爾特協康酒精試劑進行檢驗，參照前述貝克曼庫
        爾特協康酒精試劑說明書之說明及童綜合醫院97年6月
        20日（97）童醫字第0726號函，該項檢驗可能使檢驗出
        現酒精濃度異常增高或偽陽性之結果，並無法證明林裕
        添生前血液中是否含有酒精，是該血液檢驗報告亦不具
        實質證據力。
      (3)被上訴人抗辯已給付身故關懷金7千元部分，前經上訴
        人以被上訴人該項給付係非依債之本旨提出之給付為由
        ，拒絕受領在案。
參、被上訴人方面：
  一、聲明：上訴駁回。
  二、陳述：
    (一)被上訴人則以：系爭保險契約條款第20條第1項第4款與財
      政部頒布之團體傷害保險單示範條款第21條第1項第4款之
      條文完全相同，且系爭保險契約條款亦經財政部審核通過
      始販售，並無上訴人所指違反誠信原則，對消費者顯失公
      平之情事。又依童綜合醫院病歷所示，被保險人林裕添血
      液中酒精濃度為104.3mg/dl，換算為吐氣所含酒精濃度高
      達每公升0.5215毫克，超過道路交通安全規則第114條第2
      款所定之標準，屬系爭保險契約第20條第1項第4款約定之
      除外責任，被上訴人自不負給付意外身故保險金之責任。
      而依林裕添之救護紀錄表、童綜合醫院急救病歷及相驗屍
      體證明書所示，林裕添於95年5月16日17時26分送達童綜
      合醫院，同日20時55分離院，死亡時間為同日21時30分，
      林裕添係離院前即已抽血檢測，並非死後才抽血檢測，亦
      無上訴人所稱「在死亡病人採取之檢體中，可能會造成酒
      精濃度上升」之情事。另上訴人向被上訴人為給付保險金
      50 萬元之請求，應扣除被上訴人於95年7月25日依約給付
      之身故關懷金7千元，故應為49萬3千元，而關於遲延利息
      部分，上訴人於95年6月5日始送件請求保險金，依系爭保
      險契約保單條款第24條之約定，利息起算日應於被上訴人
      受理該保險金之請求後加計15日即95年6月20日起算等語
      ，資為抗辯。
    (二)於本院補稱：依訴外人王正料、撥打119請求救護之目擊
      證人趙伯端在台中縣警察局烏日分局龍井交通分（小）隊
      處理林裕添交通事故之談話紀錄，林裕添發生本件交通意
      外事故時，當時天候、路況、視線均良好，無障礙物，林
      裕添雖有帶安全帽，但未戴在頭上，直至被撞倒王正料始
      知發生交通意外事故等情，可知林裕添當天不僅酒後駕車
      、未戴安全帽，復未保持適當行車距離，才導致本件交通
      意外事故之發生，林裕添駕駛危險性甚高之機動車輛，竟
      輕忽自身及他人安全至此，實可歸責於酒後怠於注意之心
      理狀態，足見其酒後騎車與死亡間有相當因果關係。
肆、兩造不爭執之事項：
    (一)台中縣龍井鄉公所以台灣電力股份有限公司之回饋金，以
      該鄉民眾為被保險人，向被上訴人投保團體意外保險，約
      定被保險人意外身故時可獲得理賠金50萬元。上訴人林宥
      姍、林濰煬、林濰晟等3人之父暨上訴人施雅涵之夫林裕
      添亦為被保險人之一。
    (二)系爭團體保險契約第20條第1項第4款約定被保險人飲酒後
      駕（騎）車，其吐氣或血液所含酒精成分超過道路交通法
      令規定者，被上訴人不負給付保險金之責任。
    (三)被保險人林裕添於95年5月16日18時55分，騎乘重型機車
      行經台中縣龍井鄉西濱橋上往北161.3公里處，因發生車
      禍而不治死亡。嗣上訴人向被上訴人請求理賠，被上訴人
      以被保險人林裕添飲酒後駕車，血液內所含酒精成分達
      104.3mg/dl，超過道路交通法令規定標準之50mg/dl，屬
      契約約定之除外責任，而拒絕上訴人請領保險金。
    (四)林裕添於95年5月16日19時26分經救護車送達童綜合醫院
      ，童綜合醫院於該日19時40分許對林裕添抽血檢驗其血液
      中酒精濃度。
伍、兩造爭執之事項：
    (一)系爭團體保險契約第20條第1項第4款除外責任之約定是否
      違反誠信原則，對消費者顯失公平？
    (二)林裕添抽血檢驗酒精濃度之結果是否正確？
    (三)林裕添之死亡與其飲酒後駕車有無因果關係？
陸、法院之判斷：
  一、按汽車駕駛人飲用酒類或其他類似物後其吐氣所含酒精濃
      度超過每公升0.25毫克或血液中酒精濃度超過百分之0.05
      以上，不得駕車，道路交通安全規則第114條第2款定有明
      文，蓋駕駛人飲酒後駕車之肇事率較一般正常人為高，對
      其自身及其他用路人之行車安全均構成重大威脅，故近年
      來政策及法令均加強對於酒駕之取締與處罰。系爭保險契
      約第20條第1項第4款約定：「被保險人直接因下列事由致
      成身故、殘廢或傷害時，本公司不負給付保險金的責任：
      ……(四)被保險人飲酒後駕（騎）車，其吐氣或血液所含酒
      精成分超過道路交通法令規定者」，核與卷附財政部頒布
      之團體傷害保險單示範條款第21條第1項第4款除外責任之
      規定相同，且被保險人於飲酒後酒精濃度超過上開標準時
      ，本應遵守上開道路交通安全規則之規定，不得駕車，並
      能以自我意志決定不駕車，如仍恣意違反規定而駕車，肇
      致自己或他人發生傷亡之風險將提高，若責令保險人就此
      傷亡結果負理賠責任，無異要求保險人負擔被保險人違法
      所生之風險，對保險人並非公平，故系爭保險契約上開除
      外責任之約定尚難認有何違反誠信原則，對消費者顯失公
      平之處。
  二、上訴人主張林裕添於事發後送達童綜合醫院前已死亡，童
      綜合醫院係對已死亡之林裕添進行抽血檢驗，然林裕添之
      血液檢驗報告並非由法醫師或受託執行之執業法醫師所作
      成，該血液檢驗報告不具形式證據力；且童綜合醫院對林
      裕添抽血時，係使用酒精棉球消毒，已可能使林裕添血液
      酒精濃度數值增高而不正確，加以該檢驗係以林裕添死亡
      後方抽取之血液、以貝克曼庫爾特協康酒精試劑進行檢驗
      ，參照貝克曼庫爾特協康酒精試劑說明書之說明及童綜合
      醫院97年6月20日（97）童醫字第0726號函，該項檢驗可
      能使檢驗出現酒精濃度異常增高或偽陽性之結果，並無法
      證明林裕添生前血液中是否含有酒精等語。經查：
    (一)經原審函詢童綜合醫院林裕添車禍後送醫救治之經過，該
      院於96年2月8日以（96）童醫字第0187號函覆以：「病患
      林裕添（到院時掛號無名氏....）19時26分到院時無自發
      性呼吸、心跳、量不到血壓，過去稱為『到院前死亡』現
      稱『到院前心跳停止』。病患經急救後恢復心跳入住加護
      病房，後來20時55分辦理自動離院返家，故死亡時間以驗
      屍證明書上之95年5月16日21時30分為準」有該函附於原
      審卷可稽，而童綜合醫院是在當日19時40分許對林裕添進
      行抽血，則為兩造所不爭執。按所謂死亡，傳統見解係以
      心跳停止、呼吸停止及瞳孔放大三要件為確定死亡之時期
      ，惟近年來則已趨向以腦波完全停止作為死亡之時期。查
      林裕添於送達童綜合醫院時固有無自發性呼吸、心跳、量
      不到血壓之情事，然其經急救後既恢復心跳，不論依傳統
      見解或近年所認判定死亡之標準，均尚不足認林裕添於送
      達童綜合醫院前已死亡，而依卷附童綜合醫院97年6月20
      日（97）童醫字第0726號函送之林裕添病歷摘要及護理紀
      錄所示，林裕添到院時係呈深度昏迷、昏迷指數3分，迄
      當日晚間9時15許，因林裕添生命徵象下降，林裕添之家
      屬始依風俗習慣要求讓林裕添出院返家，則林裕添於自童
      綜合醫院出院前，係屬深度昏迷、生命徵象低下然尚未死
      亡之狀態，應堪認定。從而，童綜合醫院在林裕添於該院
      急救治療期間對林裕添抽血檢驗，自屬生前抽血檢驗，而
      非死亡後之抽血檢驗，亦堪認定。上訴人主張林裕添於送
      達童綜合醫院前已死亡，對已死亡之林裕添之抽血進行檢
      驗，非由法醫師或受託執行之執業法醫師所進行，該血液
      檢驗報告不具形式證據力等語，委不足採。
    (二)再童綜合醫院以貝克曼庫爾特協康酒精試劑進行林裕添血
      液酒精濃度檢驗，貝克曼庫爾特協康酒精試劑之使用說明
      書玖步驟之注意事項2.雖載明：「在死去病人採取之檢體
      中，若是Lactic acid與LDH數值上升的話，可能會造成酒
      精數值上升」等語，然童綜合醫院係在林裕添死亡前即對
      林裕添進行抽血檢驗，已如前述，林裕添之血液酒精濃度
      檢驗報告當已無前述貝克曼庫爾特協康酒精試劑之使用說
      明書玖步驟之注意事項2.所載：「在死去病人採取之檢體
      中，若是Lactic acid與LDH數值上升的話，可能會造成酒
      精數值上升」之情事，該血液酒精濃度檢驗報告應屬正確
      可採。上訴人雖另以童綜合醫院97年6月20日（97）童醫
      字第0726號函記載「本院檢測酒精是採用貝克曼庫爾特協
      康酒精試劑.... 使用此種方法將會使得測定的結果異常
      上升，或甚至有偽陽性的可能。故本院採用之血液中酒精
      濃度測定方式，無法證明此病患生前血液中是否含有酒精
      。」等語，主張林裕添之血液檢驗報告不足為其生前血液
      中是否含有酒精之證明。然查，童綜合醫院上揭函示之內
      容，係以貝克曼庫爾特協康酒精試劑與身體內所產生之物
      質，如異丙醇乳酸（Lactate）、乳酸脫氫（Lactate
      dehydrogenase）等產生交互作用為前提，而林裕添於抽
      血時尚未死亡，已如前述，上訴人復未舉證證明林裕添於
      抽血時，其體內有大量產生異丙醇乳酸、乳酸脫氫之事
      實，則上訴人主張童綜合醫院就林裕添所為之血液檢驗報
      告，不足為林裕添血液酒精濃度之證明，已不足採。況關
      於人體死亡後血中酒精濃度之變化，國立臺灣大學醫學院
      附設醫院曾以94年1月25日校附壹秘字第0940200108號函
      說明國立臺灣大學醫學院法醫學科鑑定意見為：「(二)一般
      而言，人體死亡後二十四小時內所測得之血中酒精濃度，
      應屬該人生前之血中酒精濃度。(三)採自屍體之血管或心臟
      的血液，其酒精濃度可能有些差異，但一般應在正負20%
      以內」，有上開函文附於原審卷可稽，林裕添於95年5月
      16 日19時40分許抽血進行檢驗，距其發生事故之當日18
      時55 分不到1小時，縱林裕添於發生事故當時即發生心跳
      停止之情事，然其尚未死亡，且距其抽血之時相距不及1
      小時，依上開國立臺灣大學醫學院法醫學科鑑定意見，所
      測得之血中酒精濃度，應屬林裕添生前之血中酒精濃度，
      縱有差異，亦應在20%以內，則縱使減少20%，林裕添血液
      中酒精濃度仍有83.44mg/dl，仍違反前開道路交通安全規
      則之規定。
    (三)上訴人另以童綜合醫院對林裕添進行抽血時係以酒精棉球
      進行消毒，以酒精棉球進行消毒，可能使血液酒精濃度數
      值增高而不正確等語，主張林裕添之血液酒精濃度檢驗報
      告不可採。經查，抽血時以酒精棉球消毒，固有可能影響
      血液中酒精濃度之測定值，惟其影響之程度，依國立台灣
      大學醫學院98年2月23日（98）醫祕字第0666號函送之鑑
      定（諮詢）案件回覆書之回覆意見：「抽血時以酒精棉球
      消毒可能會影響血液中酒精濃度，此和酒精棉球消毒後，
      酒精揮發多少後採血，採血量為多少毫升等，眾多因素都
      會影響血液中酒精濃度測定。.... 根據文獻回顧酒精棉
      球消毒後，可能增加全血酒精最高濃度平均為5mg/dl（最
      高為18mg/dl）。但林先生的檢體為血清，由於血液包含
      血球和血清，血清中酒精濃度較全血為高，血清中酒精濃
      度與全血中酒精濃度的比值平均為1.14-1.18之間，故酒
      精棉球可能影響林先生血清中酒精濃度平均值可能為5.7-
      5. 95mg/dl（最高為20.52-21.24mg/dl）之間。」有上開
      函附卷可按，本件童綜合醫院係在林裕添生前即對其抽血
      檢驗，該檢驗報告應屬林裕添生前血液酒精濃度之測定值
      ，已如前述，則以該檢驗報告之測定值104.3mg/dl，扣除
      因抽血時以酒精棉球消毒，可能影響血液中酒精濃度之最
      高數值21.24mg/dl後，林裕添血液中酒精濃度仍有83.06m
      g/ dl。抑有進者，林裕添之血液中酒精濃度測定值，縱
      然依前述國立臺灣大學醫學院法醫學科鑑定意見，先扣除
      可能差異之20%後，再扣除抽血時以酒精棉球消毒之最高
      影響值後，林裕添血液中酒精濃度仍有62.2mg/dl （
      83.44mg/d l－21.24mg/dl＝62.2mg/dl），仍高於道路交
      通安全規則第114條第2款規定標準之50mg/dl，而屬違反
      道路交通安全規則之規定。
  三、末按上訴人另主張林裕添發生事故，係肇因於天色昏暗、
      視線不良所致，與林裕添飲酒後騎乘機車無因果關係，並
      以須同為動力交通工具始有所謂保持安全距離可言，本件
      事發當時，林裕添係騎乘機車，而王正料係騎乘腳踏車，
      無從期待林裕添與之保持安全距離等語，指摘原判決認本
      件事故係肇因於林裕添酒後騎乘機車致未保持行車安全距
      離所致為不當。惟查，汽車在同一車道行駛時，除擬超越
      前車外，後車與前車之間應保持隨時可以煞停之距離；汽
      車行駛時，駕駛人應注意車前狀況及兩車併行之間隔，並
      隨時採取必要之安全措施，為道路交通安全規則第94條第
      1項、第3項所明定。依上開規定，如係行駛於同一車道而
      無超車之情形，即須保持隨時可以煞停之安全距離，並未
      區分須同為動力交通工具始有其適用，蓋因既行駛於同一
      車道，如未保持隨時可以煞停之安全距離，易生後車追撞
      前車之危險，在前車為車速較慢之非動力車輛、後車為車
      速較快之動力車輛時尤然。查林裕添於事發當天騎乘重型
      機車行經台中縣龍井鄉西濱橋上往北161.3公里處，其所
      騎機車車頭先碰撞同向在前騎乘腳踏車之訴外人王正料車
      尾，致雙方摔倒受傷，林裕添因頭部受傷送醫急救後不治
      死亡，而本件事故發生時，天候、路況、視線均良好，無
      障礙物等情，業經王正料、目擊證人趙伯端在台中縣警察
      局烏日分局龍井交通分（小）隊處理林裕添交通事故之談
      話紀錄陳明，並有道路交通事故調查報告表附於臺灣臺中
      地方法院檢察署95年度相字第850號卷，業經依職權調閱
      臺灣台中地方法院檢察署95年度相字第850號、95年度偵
      字第13575號卷宗查核屬實，以上開事故發生當時之天候
      、路況、視線，及兩車之撞擊方式係林裕添所騎乘機車之
      車頭碰撞王正料所騎乘腳踏車之車尾，足見本件事故之發
      生，應係林裕添未注意其車前有王正料騎乘腳踏車行駛在
      前，而未保持安全距離，以致由後追撞王正料所騎乘之腳
      踏車，其在事距良好之狀態下，竟未能發現其車前有王正
      料騎乘之腳踏車行駛在前，堪認林裕添係飲酒後駕車確有
      不能安全駕駛之狀態，以致發生本件事故，並因而致林裕
      添死亡，則林裕添之死亡與其飲酒後不能安全駕駛之狀態
      ，自有相當因果關係，被上訴人據以拒絕理賠，洵屬有據
      。
  四、綜上所述，上訴人依系爭保險契約請求被上訴人給付保險
      金及自95年5月23日起至清償日止按週年利率10%計算之遲
      延利息，為無理由，不應准許，其假執行之聲請亦失所附
      麗，應併予駁回。原審為上訴人敗訴之判決，及駁回其假
      執行之聲請，並無不合。上訴意旨指摘原判決不當，求予
      廢棄改判，為無理由，應予駁回。擴張之訴亦無理由，應
      一併駁回之。
柒、據上論結，本件上訴及擴張之訴均為無理由，依民事訴訟法
    第436條之1第3項、第449條第1項、第78條、第85條第1項前
    段，判決如主文。
中    華    民    國    98    年    6     月    12    日
                  民事第四庭    審判長法  官  王  銘
                                      法  官  張國華
                                      法  官  呂麗玉
上正本證明與原本無異。
如對本判決上訴，須於判決送達後20日內向本院提出上訴狀，同
時表明上訴理由；如已於本判決宣示後送達前提起上訴者，應於
判決送達後10日內補具上訴理由（均須按他造當事人之人數附繕
本）。
中    華    民    國    98    年    6     月    12    日
                                      書記官


司法院資訊處製作；財團法人民間司法改革基金會備份。
